【裁判字號】    95,訴,1274
【裁判日期】    950330
【裁判案由】    返還信用卡消費貸款
【裁判全文】
臺灣臺北地方法院民事判決              95年度訴字第1274號
原      告  國泰世華商業銀行股份有限公司
法定代理人  甲○○
訴訟代理人  乙○○
被      告  丙○○
上列當事人間請求返還信用卡消費貸款事件，本院於民國九十五
年三月二十一日言詞辯論終結，判決如下：
    主    文
被告應給付原告新台幣伍拾柒萬零柒佰貳拾元，及其中本金新台
幣貳拾伍萬柒仟柒佰柒拾伍元部分自民國95年1月11日起至清償
日止，按年息19.7%計算之利息；其餘本金新台幣貳拾玖萬零肆
佰肆拾元部分自民國95年1月11日起至民國96年5月31日止，按
年息4.88%計算，自民國96年6月1日起至清償日止，按年息14.88
%計算之利息，暨自民國95年1月11日起至清償日止，按月計收帳
務管理費新台幣佰陸拾捌元。
訴訟費用由被告負擔。
    事實及理由
一、本件依兩造所簽定之簡易通信貸款約定書第十三條及約定條
    款第二十六條前段之約定，就本約定書涉訟時，合約當事人
    均同意以台灣台北地方法院即本院為第一審管轄法院，本院
    就本件自有管轄權；又被告未於言詞辯論期日到場，核無民
    事訴訟法第386條所列各款情形，應依原告之聲請，由其一
    造辯論而為判決。
二、原告主張：（一）被告丙○○於民國93年11月8日、94年5月
    30日與其成立信用卡使用契約，領用如附表編號1、2所示之
    信用卡使用，依約被告就使用系爭信用卡所生之債務，負全
    部給付責任，被告領用系爭信用卡後，即得於特約商店記帳
    消費，但依約定應於當期繳款截止日前向其全部清償，或以
    循環信用方式繳付最低應繳金額，逾期清償者，除喪失期限
    利益外，應另行給付按年息19.7%計算之利息。（二）被告
    另於94年5月30日簽立餘額代償申請書，由其以如附表編號3
    所示之代償卡代付被告於第三人台新國際商業銀行信用卡中
    心之信用卡欠款，就該代償部分之利息及費用，計收方式係
    以代償後，前24個月內按年息4.88%計收利息，上述期間屆
    滿，則更以年息14.88%計收利息，並按月收取帳務管理費36
    8元。（三）被告又於94年5月27日與其成立如附表編號4所
    示之信用卡簡易通信貸款契約，向其貸款新台幣（下同）21
    萬元，按年息18.5 %計收利息，約定分60期清償，依年金法
    按月計付本息，併入信用卡帳單中與信用卡消費帳款一同繳
    納。依約定條款第1條之約定，如未依約於繳款期限前繳款
    或未繳足月付金時，其得將未繳金額之本金部分，或經其主
    張視為到期之本金部分，按信用卡循環利率（年息19.7%）
    計算之利息，又依約定條款第4條、第5條約定，倘為延遲繳
    款經其主張暫停被告信用卡之權利時，即喪失期限利益，其
    債務視為全部到期。詎被告丙○○至95年1月10日止，帳款
    尚餘57萬720元未按期繳付（含信用卡帳款金額5萬5,911元
    、簡易通信貸款帳款金額21萬8,060元及代償金額29萬6,749
    元），迭經催討無效，為此提起本件訴訟等語。並聲明：如
    主文第1項所示。
三、被告方面：
    被告未提出書狀作何聲明或陳述。
四、得心證之理由：
（一）原告主張之事實，已據其提出信用卡消費帳款債權明細報
      表2件、國泰世華銀行Combo多功能財富晶片卡簡易申請書
      、國泰世華銀行信用卡申請書暨代償信用卡申請書、國泰
      世華銀行信用卡簡易通信貸款申請書暨約定書、客戶歸戶
      資料明細查詢、94年06月信用卡對帳單各1件、信用卡--
      歷史帳單彙總查詢2件及戶籍謄本等件為證，核屬相符，
      被告未於言詞辯論期日到場，亦未提出書狀作何聲明或陳
      述，堪信原告主張為真實。
（二）按持卡人依其與發卡機構所訂立之信用卡使用契約，取得
      使用信用卡向特約商店簽帳消費之資格，並對發卡機構承
      諾償付帳款，而發卡機構則負有代持卡人結帳，清償簽帳
      款項之義務。此種持卡人委託發卡機構付款之約定，具有
      委任契約之性質，倘持卡人選擇以循環信用方式繳款，就
      當期應償付之帳款僅繳付最低應繳金額，其餘應付款項由
      發卡機構先行墊付，持卡人則依約定給付循環利息者，又
      具有消費借貸契約之性質。稱消費借貸者，謂當事人一方
      移轉金錢或其他代替物之所有權於他方，而約定他方以種
      類、品質、數量相同之物返還之契約，當事人之一方對他
      方負金錢或其他代替物之給付義務而約定以之作為消費借
      貸之標的者，亦成立消費借貸；借用人應於約定期限內，
      返還與借用物種類、品質、數量相同之物，民法第474條
      、第478條前段分別定有明文。又遲延之債務，以支付金
      錢為標的者，債權人得請求依法定利率計算之遲延利息。
      但約定利率較高者，仍從其約定利率。同法第233條第1項
      亦有明定。查，被告丙○○既至95年1月10日止，帳款尚
      餘57萬720元未按期繳付（含信用卡帳款金額5萬5,911元
      、簡易通信貸款帳款金額21萬8,060元及代償金額29萬6,7
      49元），迭經原告催討無效，依約其全部債務已視為到期
      ，自應就上開信用卡消費款等欠款負一次全部清償之責。
（三）從而，原告依消費借貸及信用卡約定條款請求被告給付信
      用卡消費款57萬720元（含信用卡帳款金額5萬5,911元、
      簡易通信貸款帳款金額21萬8,060元及代償金額29萬6,749
      元），及其中本金25萬7,775元部分，自95年1月11日起至
      清償日止按年息19.7%計算之利息，其餘本金29萬443元部
      分，自95年1月11日起至96年5月31日止按年息4.88%計算
      ，自96年6月1日起至清償日止按年息14.88%計算之利息，
      並自95年1月11日起至清償日止，按月計收帳務管理費368
      元，為有理由，應予准許。
（四）又原告為自台灣第一信託投資股份有限公司變更為匯通商
      業銀行股份有限公司、再變更為國泰商業銀行股份有限公
      司而來，嗣再與世華聯合商業銀行股份有限公司合併後消
      滅，而以世華聯合商業銀行股份有限公司為存續公司，並
      改名為國泰世華商業銀行股份有限公司，有原告提出之財
      政部核准函及股份有限公司變更登記表各一件在卷可稽，
      依法自已概括承受上開二家銀行之權利義務，附此敘明。
五、訴訟費用負擔之依據：民事訴訟法第78條。
中    華    民    國    95    年    3     月    30    日
                民事第一庭    法      官  張明輝
以上正本係照原本作成
如對本判決上訴，須於判決送達後20日內向本院提出上訴狀
中    華    民    國    95    年    3     月    30    日
                              法院書記官  周其祥
附表：
編號
 1 MASTER  正卡 （卡號：0000000000000000,國泰世華銀行）
                        核卡日：93.11.08
 2 MASTER  正卡 （卡號：0000000000000000,國泰世華銀行）
                        核卡日：94.05.30
 3 代償信用卡  正卡（卡號：0000000000000000,國泰世華銀行
                       ）  核卡日：94.05.30
 4 信用卡簡易通信貸款（卡號：0000000000000000,國泰世華銀
                       行）  核卡日：94.05.27


司法院資訊處製作；財團法人民間司法改革基金會備份。
